臺灣屏東地方法院刑事判決　　　　　　　100年度訴字第633號
公　訴　人　臺灣屏東地方法院檢察署檢察官
被　　　告　鄭達順
上列被告因違反毒品危害防制條例案件，經檢察官提起公訴（10
0 年度毒偵字第796 號）及移送併案審理（100 年度毒偵字第11
81號），嗣因被告就被訴犯罪事實為有罪之陳述，並聽取當事人
之意見後，本院裁定改由受命法官獨任進行簡式審判程序並判決
如下：
    主  文
鄭達順施用第一級毒品，累犯，處有期徒刑捌月，扣案之殘留有
第一級毒品海洛因及第二級毒品甲基安非他命之殘渣袋陸個沒收
銷燬，扣案之塑膠吸管壹支沒收。又施用第二級毒品，累犯，處
有期徒刑肆月，扣案之殘留有第一級毒品海洛因及第二級毒品甲
基安非他命之殘渣袋陸個沒收銷燬，扣案之塑膠吸管壹支、玻璃
球吸食器壹支均沒收。應執行有期徒刑拾月，扣案之殘留有第一
級毒品海洛因及第二級毒品甲基安非他命之殘渣袋陸個沒收銷燬
，扣案之塑膠吸管壹支、玻璃球吸食器壹支均沒收。
    事  實
一、鄭達順曾於民國93年間，因施用毒品案件，經本院裁定送觀
    察、勒戒後，認無繼續施用毒品之傾向，於93年4 月27日釋
    放，並於同日經臺灣屏東地方法院檢察署檢察官以93年度毒
    偵緝字第58號為不起訴處分確定。嗣於94年間，復因施用毒
    品案件，經臺灣高等法院高雄分院以94年度上訴字第284 號
    判處有期徒刑8 月、3 月確定；另因竊盜罪，經本院以93年
    度簡字第1730號判處有期徒刑3 月確定，上開各罪接續執行
    ，於95年5 月24日縮刑假釋期滿執行完畢。詎猶不知悔改，
    復基於施用第一級毒品海洛因之犯意，於100 年3 月27日上
    午9 時30分許，在屏東縣萬丹鄉○○村○○路508 號住處，
    以將海洛因摻入香菸內吸食之方式，施用第1 級毒品海洛因
    1 次。另基於施用第二級毒品甲基安非他命之犯意，於前開
    時、地吸食完海洛因後，再以將甲基安非他命置於玻璃球吸
    食器加熱燒烤成煙霧吸食之方式，施用第二級毒品甲基安非
    他命1 次。嗣於100 年3 月30日下午4 時許，為警持搜索票
    在上址當場查獲，並扣得鄭達順所有供吸食毒品所用之玻璃
    球吸食器1 支、塑膠吸管1 支及殘留有第一級毒品海洛因及
    第二級毒品甲基安非他命之殘渣袋6 個等物。
二、案經屏東縣政府警察局恆春分局報請臺灣屏東地方法院檢察
    署檢察官偵查起訴。
    理  由
一、本件被告鄭達順所犯均係死刑、無期徒刑、最輕本刑為3 年
    以上有期徒刑以外之罪，其於準備程序中就被訴事實為有罪
    之陳述，經法官告知簡式審判程序之旨，並聽取當事人之意
    見後，本院認為適宜由受命法官獨任進行簡式審判程序。
二、上揭事實，業據被告鄭達順於警詢、檢察官偵訊及本院審理
    時坦承不諱，且被告為警所採集之尿液檢體，經送請正修科
    技大學超微量研究科技中心以酵素免疫分析法及氣相層析質
    譜儀法檢驗，結果呈甲基安非他命及嗎啡陽性反應，有中心
    100 年4 月21日編號R00-0000-000號尿液檢驗報告1 紙在卷
    足憑，又扣案之殘渣袋6 個，經屏東縣政府警察局恆春分局
    警員以臺灣尖端先進生技醫藥股份有限公司毒品簡易快速篩
    檢試劑檢驗結果，其內殘留有海洛因及甲基安非他命成分，
    有該局初步檢驗報告單1 紙在卷可按，此外，復有玻璃球吸
    食器1 支、塑膠吸管1 支及殘留有第一級毒品海洛因及第二
    級毒品甲基安非他命之殘渣袋6 個等物扣案可資佐證，堪信
    被告上開自白確與事實相符，其施用第一、二級毒品之犯行
    ，事證明確，堪以認定。按施用第一、二級毒品為犯罪行為
    ，毒品危害防制條例第10條定有處罰明文，故施用第一、二
    級毒品者，依前揭規定本應科以刑罰，惟基於刑事政策，對
    合於一定條件之施用者，則依同條例第20條、第23條之規定
    ，施以觀察、勒戒及強制戒治之保安處分，又毒品危害防制
    條例於92年7 月9 日修正公布，自93年1 月9 日施行，其中
    第20條、第23條將施用毒品之刑事處遇程序，區分為「初犯
    」及「5 年內再犯」、「5 年後再犯」，依其立法理由之說
    明：「初犯」，經觀察、勒戒或強制戒治後，應為不起訴處
    分或不付審理之裁定；經觀察、勒戒或強制戒治執行完畢釋
    放後，「5 年內再犯」者，因其再犯率甚高，原實施之觀察
    、勒戒及強制戒治既已無法收其實效，爰依法追訴或裁定交
    付審理，至於經觀察、勒戒或強制戒治執行完畢釋放後，「
    5 年後再犯」者，前所實施之觀察、勒戒或強制戒治已足以
    遮斷其施用毒品之毒癮，為期自新及協助其斷除毒癮，仍適
    用「初犯」規定，先經觀察、勒戒或強制戒治之程序，從而
    依修正後之規定，僅限於「初犯」及「5 年後再犯」2 種情
    形，始應先經觀察、勒戒或強制戒治程序。倘被告於5 年內
    已再犯，經依法追訴處罰，縱其第3 次（或第3 次以上）再
    度施用毒品之時間，在初犯經觀察、勒戒或強制戒治執行完
    畢釋放5 年以後，已不合於「5 年後再犯」之規定，且因已
    於「5 年內再犯」，顯見其再犯率甚高，原實施觀察、勒戒
    或強制戒治，已無法收其實效，即應依該條例第10條處罰（
    最高法院97年度第5 次刑事庭會議決議意旨參照），查被告
    前因施用毒品案件，有如上開事實欄所示觀察、勒戒執行完
    畢，且於觀察、勒戒完畢後5 年內，再犯施用毒品罪受科刑
    判決並執行完畢等情，有臺灣高等法院被告前案紀錄表在卷
    可稽，則被告再犯本件施用毒品罪，依據上開說明，自應依
    法論罪科刑。
三、查海洛因為毒品危害防制條例第2 條第2 項第1 款明定之第
    一級毒品；甲基安非他命為同條例第2 條第2 項第2 款明定
    之第二級毒品，均不得持有及施用，核被告鄭達順所為，係
    犯毒品危害防制條例第10條第1 項之施用第一級毒品罪及同
    條第2 項之施用第二級毒品罪。其施用前持有第一級毒品海
    洛因及第二級毒品甲基安非他命之低度行為，應分別為其施
    用第一級毒品海洛因及第二級毒品甲基安非他命之高度行為
    所吸收，不另論罪。被告所犯施用第一級毒品罪及施用第二
    級毒品罪2 罪間，犯意個別、行為互殊，應予分論併罰。被
    告前於94年間因施用毒品案件，經臺灣高等法院高雄分院以
    94年度上訴字第284 號判處有期徒刑8 月、3 月確定，另因
    竊盜罪，經本院以93年度簡字第1730號判處有期徒刑3 月確
    定，上開各罪接續執行，於95年5 月24日執行完畢之事實，
    有臺灣高等法院被告前案紀錄表1 份在卷可稽，其於受徒刑
    之執行完畢，5 年以內故意再犯本件有期徒刑以上之罪，為
    累犯，所犯2 罪均應依刑法第47條第1 項之規定加重其刑。
    檢察官以100 年度毒偵字第1181號移送併案審理部分，與起
    訴部分係事實上同一之犯罪事實，本院自得一併審究。爰審
    酌被告前經觀察、勒戒後，仍未戒斷其施用毒品之惡習，並
    參酌其素行狀況、犯罪之動機、目的、手段、所生戕害其身
    心情形及犯罪後坦承犯行，態度良好等一切情狀，分別就其
    施用第一級毒品海洛因及第二級毒品甲基安非他命犯行，量
    處如主文所示之刑，並定其應執行之刑。扣案之殘留有第一
    級毒品海洛因及第二級毒品甲基安非他命之殘渣袋6 個，其
    上殘留之毒品已無法析離，應視同毒品，依毒品危害防制條
    例第18條第1 項前段之規定併予宣告沒收銷燬之；至扣案之
    玻璃球吸食器1 支係被告所有供其施用第二級毒品所用之物
    ，塑膠吸管1 支係被告所有供其施用一、二級毒品所用之物
    ，均應依刑法第38條第1 項第2 款宣告沒收。
據上論斷，應依刑事訴訟法第273 條之1第1項、第299 條第1 項
前段，毒品危害防制條例第10條第1 項、第2 項、第18條第1 項
前段，刑法第11條、第47條第1項、第38條第1項第2款、第51條
第5款、第9款，判決如主文。
本案經檢察官劉昀到庭執行職務。
中    華    民    國   100    年    7     月    20    日
                  刑事第二庭    法  官  涂裕洪
以上正本證明與原本無異。
如不服本判決應於收受判決後10日內向本院提出上訴書狀，並應
敘述具體理由；其未敘述上訴理由者，應於上訴期間屆滿後20日
內向本院補提理由書（均須按他造當事人之人數附繕本）「切勿
逕送上級法院」。
中    華    民    國   100    年    7     月    20    日
                                書記官  卓春成
附錄本判決論罪科刑法條全文：
毒品危害防制條例第10條
施用第一級毒品者，處六月以上五年以下有期徒刑。
施用第二級毒品者，處三年以下有期徒刑。